臺灣板橋地方法院刑事判決　　　　　　　95年度易字第1703號
公　訴　人　臺灣板橋地方法院檢察署檢察官
被　　　告　乙○○原名曹美虹.
　　　　　　　　　　之1
上列被告因妨害家庭案件，經檢察官提起公訴（九十五年度偵字
第二一００號），本院判決如下：
    主  文
乙○○連續與有配偶之人相姦，處有期徒刑肆月，如易科罰金，
以銀元佰元折算壹日。
    事  實
一、乙○○（原名曹美虹，於民國94年11月7 日更名）明知蔡穎
    儒（業於94年5 月13日死亡）係丙○○之夫，為有配偶之人
    ，竟基於與人相姦之概括犯意，連續於民國94年5 月8 日、
    9 日，在宜蘭縣羅東鎮○○路1 號保齡球館之員工休息室內
    ，與蔡穎儒發生性行為2 次。嗣後2 人於同年月10日3 時許
    ，由乙○○駕駛車號0738-HA 號自用小客車搭載蔡穎儒，由
    宜蘭往臺北方向行駛，行經臺北縣新店市○○○路石牌段處
    ，因蔡穎儒自行跳車受傷，嗣後送醫不治，經報警處理後，
    始查知上情（乙○○涉嫌殺人、遺棄及恐嚇部分，另為不起
    訴處分）。
二、案經丙○○訴由臺北縣政府警察局新店分局報告臺灣臺北地
    方法院檢察署呈請臺灣高等法院檢察署檢察長令轉臺灣板橋
    地方法院檢察署檢察官偵查起訴。
    理  由
壹、程序部分：
    按被告以外之人於審判外之陳述，雖不符刑事訴訟法第159
    條之1至第159條之4之規定，而經當事人於審判程序同意作
    為證據，法院審酌該言詞陳述或書面陳述作成時之情況，認
    為適當者，亦得為證據；當事人、代理人或辯護人於法院調
    查證據時，知有刑事訴訟法第159條第1項不得為證據之情形
    ，而未於言詞辯論終結前聲明異議者，視為有前項之同意，
    刑事訴訟法第159 條之5 第1 項、第2 項分有明文。經查，
    本判決下列所引用之被告以外之人於審判外之陳述（包含書
    面陳述），檢察官、被告於本院言詞辯論終結前均未聲明異
    議，本院審酌上開證據資料製作時之情況，尚無違法不當及
    證明力明顯過低之瑕疵，亦認為以之作為證據應屬適當，故
    揆諸前開規定，爰依刑事訴訟法第159 條之5 規定，認前揭
    證據資料均有證據能力。
貳、實體部分：
一、訊據被告乙○○矢口否認有於前揭時、地與蔡穎儒相姦之犯
    行，辯稱：伊於94年4 月20日知悉蔡穎儒係有配偶之人後，
    即打算與蔡穎儒分手，2人未再發生性行為云云。惟查：
　(一)被告於94年6 月14日在警詢時供承：伊和蔡穎儒於94年5 月
　  8 日、9 日在宜蘭縣羅東鎮○○路1 號保齡球館之員工休息
    室內有發生2 次性行為，8 、9 二日各一次等語（參見臺灣
    臺北地方法院檢察署94年偵字第12710 號偵查卷(一)第22頁）
    。而被告嗣後在偵查中及本院訊問時雖翻異前詞，改稱：伊
    在第二次警詢筆錄時有看解剖錄影帶，伊看了很難過，伊不
    記得有講過於94年5 月8 日、9 日，有與蔡穎儒發生過性行
    為云云。惟查，證人即該次警詢筆錄負責詢問之員警林建昇
    在偵查中具結證稱：當日製作筆錄的時間是在下午，被告當
    時之精神狀況很好，他的回答就如同筆錄上之記載，被告確
    實有說和死者蔡穎儒發生性關係，伊只有給被告看照片，並
    沒有看錄影帶，目的只是要讓被告回憶等語；再參以並無證
    據顯示被告在警詢時之自白，係警方以強暴、脅迫、利誘、
    詐欺、違法羈押或其他不正之方法取得，且被告亦未明確指
    出其在警詢時之自由意志確有遭受壓迫或警方對其筆錄之記
    載有何不實之情形；又按諸經驗法則，案發後最初訊問時之
    供述較少權衡利害得失或受他人干預，比之事後翻異之詞，
    自較可信，足認被告前開在警詢時之自白係出於自由意志所
    為，堪認其自白與事實相符。
  (二)再者，被告雖供稱於94年4 月20日即知悉蔡穎儒係有配偶之
    人，即打算與蔡穎儒分手，2 人未再發生性行為云云，然依
    卷附被告所使用之0000000000號行動電話，於94年4 月26日
    所接獲蔡穎儒發送之簡訊內容，載有：「．．．昨夜的那一
    次纏綿，看著緊閉著雙眼的妳，感到好陌生、好遙遠，妳從
    來未曾像這兩次般的主動，讓我更加的相信『最後一夜』的
    這種說法．．．」等字樣（參見臺灣臺北地方法院檢察署94
    年偵字第12710 號偵查卷(二)第8 頁以下），又證人即蔡穎儒
    之同事游長成、簡文慶於偵查中並均證稱：於94年4 月20日
    以後，還有看過被告和蔡穎儒在一起，被告有在上班，來來
    往往，被告都在蔡穎儒的車上，在工地也有碰到被告等語，
    顯見被告於94年4 月20日以後與蔡穎儒間仍有親密行為；再
    參以被告於94年5 月1 日所發送予蔡穎儒之妻丙○○之簡訊
    內容，載有：「聽說你討客兄的功夫還滿好的，結婚後還跟
    你前男友到現在還一直偷偷上賓館打砲，我還以為你多清高
    呢！．．．真想請問妳？妳到底是哪家妓女院培訓出來的呀
    ！最後警告妳請督促好自己，別再每天以跑銀行或做臉看醫
    生為由跑去討客兄了知道嗎？甚（鄭）重警告妳別再像瘋母
    狗到處咬人了否則要妳好看」等字樣（參見臺灣臺北地方法
    院檢察署94年偵字第12710 號偵查卷(一)第163 頁以下），益
    顯見被告迄至94年5 月1 日仍無與蔡穎儒分手之意，否則何
    需以上開不堪入目的字語辱罵蔡穎儒之妻丙○○。況被告在
    警詢時亦自承：於94年5 月8 日下午10時許，蔡穎儒自伊在
    臺北市北投區之工作地點搭載伊至宜蘭縣羅東鎮他家經營之
    保齡球館住，直至94年5 月10日凌晨3 、4 時許，蔡穎儒始
    駕車搭載伊返回臺北，該段期間伊二人沒有跟任何人接觸，
    只有一同在宜蘭市、羅東鎮市區開車閒逛並去羅東夜市，其
    餘時間均待在保齡球館員工休息室等語（參見同上偵查卷(一)
    第17頁），則觀諸被告與蔡穎儒於94年5 月8 日、9 日乃係
    二人獨處在上開保齡球館員工休息室，依被告與蔡穎儒之親
    密關係，被告事後辯稱該2 日並未與蔡穎儒發生任何性行為
    ，孰能置信？益足認被告前開在警詢時之自白與事實相符。
　(三)綜上所述，被告前開辯解，顯係事後卸責避就之詞，委不足
　  採，本件事證明確，被告犯行堪以認定，應依法論科。
二、按被告行為後，94年2 月2 日修正公布之刑法部分修正條文
    ，業於95年7 月1 日施行。修正後刑法第2 條第1 項規定：
    「行為後法律有變更者，適用行為時之法律。但行為後之法
    律有利於行為人者，適用最有利於行為人之法律」，上揭條
    文係規範行為後法律變更所生新舊法律比較適用之準據法，
    於刑法修正施行後，應適用上揭條文之規定，為「從舊從輕
    」之比較。又法律變更之比較適用，比較時應就罪刑有關之
    共犯、未遂犯、想像競合犯、牽連犯、連續犯、結合犯，以
    及累犯加重、自首減輕暨其他法定加減（如身分加減）與加
    減例等一切情形，綜其全部罪刑之結果而為比較；且就比較
    之結果，須為整體之適用，不能割裂分別適用各該有利於行
    為人之法律，此即法律變更之比較適用所應遵守之「罪刑綜
    合比較原則」及「擇用整體性原則」（最高法院24年上字第
    4634號判例、27年上字第2615號判例、95年第8 次刑事庭會
    議決議意旨參照）。茲就與本案相關之刑法修正前、後條文
    之比較，分述如下：
　(一)連續犯部分：修正後刑法業已廢除連續犯之規定，此條文廢
　  除雖非犯罪構成要件之變更，但顯已影響行為人刑罰之法律
    效果，自屬法律有變更。查被告上開相姦犯行計有2 次，依
    舊刑法連續犯之規定應以一罪論，而依新刑法規定則應將該
    2 次犯行分論併罰，比較新舊法結果，以舊刑法較有利於被
    告，自以適用修正前刑法第56條之規定，對被告為有利。
　(二)易科罰金之折算標準部分：修正前刑法第41條第1 項前段原
    規定：「犯最重本刑為5 年以下有期徒刑以下之刑之罪，而
    受6 個月以下有期徒刑或拘役之宣告，因身體、教育、職業
    、家庭之關係或其他正當事由，執行顯有困難者，得以1 元
    以上3元以下折算1日，易科罰金」，而依當時有效之罰金罰
    鍰提高標準條例第2 條（已於95年7月1日刪除生效）前段規
    定，就上開數額提高為100倍折算1日，亦即修正前刑法第41
    條第1項前段所規定之易科罰金折算標準，係以銀元100元至
    300元折算1日，依現行法規所定貨幣單位折算新臺幣條例第
    2條規定折算為新臺幣後，係以新臺幣300元至900元折算1日
    ；另修正後之刑法第41條第1項前段則規定：「犯最重本刑
    為5年以下有期徒刑以下之刑之罪，而受6個月以下有期徒刑
    或拘役之宣告者，得以新臺幣1000元、2000或3000元折算1
    日，易科罰金」，亦即修正後刑法第41條第1 項前段所規定
    之易科罰金折算標準，係以新臺幣1000元、2000元或3000元
    折算1 日；比較新舊法之結果，修正後之規定，並未較有利
    於被告。
　(三)綜上，修正前、後刑法規定比較之結果，修正後之刑法規定
　  並未較有利於被告，揆諸前揭說明，本件自應適用被告行為
    時即修正前之刑法規定。
三、核被告所為，係犯刑法第239 條後段之相姦罪。被告先後2
    次相姦行為，時間緊接，犯罪構成要件相同，顯係基於概括
    犯意反覆為之，為連續犯，應依修正前刑法第56條規定論以
    一罪，並加重其刑。爰審酌被告犯罪之動機、目的、明知蔡
    穎儒為有配偶之人後，仍與之相姦，破壞他人家庭秩序和諧
    ，及在偵審中否認犯行，態度難認良好等一切情狀，並斟酌
    公訴人求處有期徒刑7 月，稍嫌過重，量處如主文所示之刑
    ，並諭知易科罰金之折算標準，以資懲儆。
據上論斷，依刑事訴訟法第299 條第1 項前段，刑法第2 條第1
項前段、修正前刑法第56條、第239 條後段、修正前刑法第41條
第1項 前段，修正前罰金罰鍰提高標準條例第2 條，判決如主文
。
本案經檢察官甲○○到庭執行職務。
中　　華　　民　　國　　96　　年　　2 　　月　　13　　日
                  刑事第九庭  審判長法　官  潘翠雪
                                    法  官  絲鈺雲
                                    法  官  王士珮
以上正本證明與原本無異。
如不服本判決應於送達後10日內向本院提出上訴狀。
　　                                書記官　程欣怡
中　　華　　民　　國　　96　　年　　2　　 月　　15　　日
附錄本案論罪科刑法條全文：
刑法第239條
有配偶而與人通姦者，處1年以下有期徒刑。其相姦者亦同。
